【裁判字號】    90,交抗,408
【裁判日期】    901031
【裁判案由】    違反道路交通管理處罰條例
【裁判全文】
臺灣高等法院交通事件裁定                          九十年度交抗字第四八號
    抗  告  人  臺北市交通事件裁決所      設臺北市○○○路○段九二號七樓
    代  表  人  鄭佳良
    受 處分 人
    即 異議 人  甲○○
右抗告人因受處分人違反交通管理處罰條例案件，不服台灣士林地方法院中華民國九
十年八月三十一日所為裁定（九十年度交聲字第一八四號）提起抗告，本院裁定如左
：
    主  文
原裁定撤銷，發回台灣士林地方法院。
    理  由
一、抗告意旨略以：(一)公有收費停車場與與使用人之關係應係公法上營造物利用關係
    ，則汽車駕駛人自應遵守道路收費停車處所管理機關所訂之使用規則繳費。復依
    停車場法第十二條規定地方主管機關為因應停車之需要，得視道路交通狀況，設
    置路邊停車場，並得向使用者收取停車費。故停車管理處自得依前開法規之授權
    向使用者收費。(二)本案停車管理處於受處分人停車之路段已有豎立公告（內容記
    載收費時間及停放車輛離去時如未見補費通知單請於七日內主動查詢繳費，未繳
    費者，依道路交通管理處罰條例處罰等情，並附有查詢電話），則此公告為行政
    程序法第九十二條第二項規定之一般處分。一般處分之相對人為不特定人或得特
    定人，故一經公告即生送達之效力（行政程序法第七十五條參照）。至於補費通
    知單僅紀錄停車時間，方便停車駕駛人繳費，為觀念通知，尚非行政處分，俟該
    駕駛人逾限未繳納，停車管理處始製單舉發違反道路交通管理處罰條例第五十六
    條第一項第十款規定之通知單，其舉發並無不法云云。
二、原裁定略以﹕受處分人為殘障人士，其於民國（下同）八十八年二月二日以後，
    因老人痴呆、雙下肢無力、無法站立、生活無法自理，並參酌原審數次傳喚不到
    庭等情，而認異議人應無能力開車，故本件停車應非異議人本人所為亦可認定，
    而異議人又非主張其由家屬或必要陪伴人載送之情形，故本件異議人之車輛停於
    路邊公有收費停車場而未繳費，原無台北市停車管理處公有收費停車場身心障礙
    者優惠停車查核作業規定之適用，處分機關依道路交通管理處罰條例第八十五條
    第三項歸責異議人予以處罰，原無不合。惟台北市現行絕大多數之路邊停車收費
    ，均以人工方式，由管理員以手抄寫車號及停車時間於停車繳費通知單後，將該
    張停車繳費通知單夾於汽車之雨刷上，而使停車之駕駛人得以知悉其應繳若干之
    停車費，此種通知人民繳納停車費之方式，就行政機關而言固極為便利，惟該停
    車場管理員既未曾將上揭通知單交付或告知駕駛人，即無法認定該繳費通知單已
    生送達之效力，本件停車管理處及管理員既未能證明已將停車繳費通知單予駕駛
    人或汽車所有人，自難認受處分人車輛之駕駛人係未依規定繳費，應認與道路交
    通管理處罰條例第五十六條第一項之處罰要件不符，而將原處分撤銷，為不罰之
    裁定，固非無見。
三、惟按地方主管機關為因應停車之需要，得視道路交通狀況，設置路邊停車場，並
    得向使用者收取停車費；又地方主管機關應於路邊停車場開放使用前，將設置地
    點、停車種類、收費方式、費率及其他事項公告週知，停車場法第十二條第一項
    、第十三條分別定有明文。又上開公告為行政程序法第九十三條第二項規定之一
    般處分，依同法第七十五條規定，一般處分之相對人為不特定人或得特定人，不
    能採取普通個別處分之送達方式，故一經公告即生送達之效力。
四、本件受處分人自小客車停放之台北市○○○路道路停車場，乃係經地方主管機關
    即台北市停車管理處依法設置設有計時器之路邊停車場，並已依法在該路段張貼
    公告，告知收費時間及停放車輛離去時，如未見補費通知單，請於八日曆天內主
    動查詢繳費，未繳費者，依道路交通管理處罰條例處罰，並附有查詢電話，此業
    經證人即台北市停車管理處股長謝麗水到庭供證明確，並有該張貼公告照片在卷
    可稽，則依上開法條規定，受處分人之自用小客車停放在該公有設有計時器之路
    邊停車場，依規定即應當場自動投幣繳費，或事後不待送達（補）繳費通知單即
    應於寬限之時間內主動查詢補繳費甚明。再受處分人自小客車當天停車，因未依
    規定當場投幣繳費，現場管理員曾開立（補）繳費通知單，將該通知聯夾在雨刷
    上，亦經證人即當時現場管理員孟慶美到庭證述屬實，並有當時同時所填寫之備
    用巡場時數登記表及逾限未繳告發聯之停車日期、車種、車號之資料在卷可憑，
    否則，舉發單位事後衡情應不可能有受處分人之車牌資料予以舉發甚明，足見受
    處分人辯稱：離去時並未看到（補）繳費通知單云云，為不足採，況縱令其所辯
    屬實，然如前所述，其自用小客車停放在該公有設有計時器之路邊停車場，依規
    定即應當場自動投幣繳費，或事後不待送達（補）繳費通知單即應於規定期限內
    主動查詢補繳費，亦不影響其應主動查詢補繳費之義務；且揆之（補）繳費通知
    單僅紀錄停車時間、費率，及印有管理員簽章，而無停車駕駛人收受簽名之處，
    顯僅係一種方便停車駕駛人繳費之觀念通知，非行政處分，自不發生必須送達始
    生效力之問題。次按汽車駕駛人在道路收費停車處所停車，即應依規定繳費，不
    依規定繳費者，即應加以處罰，修正前道路交通管理處罰條例第五十六條第一項
    第十款（九十年一月十七日修正為同條項第十一款，自同年六月一日起施行）定
    有明文，至依目前做法，停放車輛未當場主動繳費離去，猶寬限其於八日曆天內
    自動補繳，如逾期未補繳始予以舉發，核屬舉發單位予違規停車者有補繳機會之
    便民措施，要非法律規定應予違規者一定之補繳期限，是本件受處分人之自小客
    車，於八十九年十二月二十二日十三時三十分許，在臺北市○○○路公有設有計
    時器之路邊停車處停車，不依規定當場投幣繳費即離去，事後復未於寬限之八日
    曆天內補繳停車費，嗣經舉發單位予以逕行舉發違規，後經台北市交通事件裁決
    所予以裁罰，於法似無不合。原裁定疏未詳查，逕以補繳通知未送達於受處分人
    ，即認受處分人所為與修正前道路交通管理處罰條例第五十六條第一項第十款之
    處罰條件不符，裁定受處分人不罰，容有未洽。抗告意旨，指摘原裁定不當，非
    無理由，自應由本院撤銷，發回原裁定法院，更為適當之處理。
四、據上論斷，應依道路交通案件處理辦法第二十六條、刑事訴訟法第四百十三條裁
    定如主文。
中      華      民      國    九十      年      十      月    三十一    日
                              台灣高等法院交通法庭
                                  審判長法  官  劉  景  星
                                        法  官  陳  志  洋
                                        法  官  陳  博  志
右正本證明與原本無異。
不得再抗告。
                                        書記官  吳  鎮  鑫
中      華      民      國      九十     年    十一   月        一      日


司法院資訊處製作；財團法人民間司法改革基金會備份。
